【裁判字號】    95,交訴,53
【裁判日期】    950518
【裁判案由】    公共危險等
【裁判全文】
臺灣高雄地方法院刑事判決              95年度交訴字第53號
公  訴  人  臺灣高雄地方法院檢察署檢察官
被      告  己○○
上列被告因公共危險等案件，業經檢察官提起公訴（94年度偵字
第20570號），本院判決如下：
    主  文
己○○駕駛動力交通工具肇事，致人受傷而逃逸，處有期徒刑捌
月。被訴業務過失傷害部分，公訴不受理。
    事  實
一、己○○為全松交通事業股份有限公司職業聯結車司機，於民
    國94年9月7日上午11時30分許，駕駛車牌號碼:WG-261 號曳
    引車，聯結車牌號碼:VK-46 號半拖車，沿高雄市○○區○○路由北往南方向行駛，於行經城峰路42號前，其所駕駛之
    VK -46號半拖車右後第三個輪胎擦撞乙○○所駛乘之車牌號
    碼:RZT-796 號 輕型機車之左後方車身，致使乙○○人車倒
    地，乙○○所騎乘機車前方大燈、手把塑膠車体及前車輪蓋
    上部處皆破裂並有刮痕，乙○○所帶之安全帽帽帶斷裂、頂
    部外殼破裂，乙○○因之受有左側硬腦膜上血腫、右側硬腦
    膜撕裂傷、右側顱骨骨折等傷害，經診斷認智力功能呈現輕
    度到中度障礙 (業務過失傷害部分業據乙○○之母甲○○撤
    回告訴)。 己○○於前述肇事後，明知汽車駕駛人駕駛汽車
    肇事致人受傷或死亡，應即採取救護或其他必要之措施，並
    向警察機關報告，不得駛離等情事，於乙○○受撞擊人車倒
    地後，竟未下車查看乙○○之受傷情形，旋即駕車離開現場
    ，經當場過路人丁○○、戊○○2 人目睹己○○逃逸之情狀
    ，2 人即騎乘機車自後追趕，丁○○並向己○○鳴按喇叭，
    追趕至高雄市○○○路前因己○○停等紅燈，乃在左測車門
    旁對之揮手示意，己○○竟置仍之不理，戊○○隨後趕至該
    處時，見己○○左轉往海軍大門方向駛離時，示意丁○○繼
    續追隨其先至派出所報案，丁○○追至高雄市○○區○○路
    與先峰路口一處工地大門時，戊○○則自後陪同員警到場，
    查知上情。
二、案經甲○○訴由高雄市政府警察局左營分局移送臺灣高雄地
    方法院檢察署檢察官偵查起訴。
    理  由
壹、程序部分
一、證人丁○○、戊○○於偵查中向檢察官所為之證述，業經具
    結，本院審酌2 人所為證述客觀條件及環境，均無顯不可信
    之情況，所述與2 人於本院審理中結證情節大致相符，依刑
    事訴訟法第159 條之1 第2 項自得為證據，應認有證據能力
    。
二、又告訴人甲○○警詢、偵查中之告訴及道路交通事故現場圖
    、道路交通事故調查報告表 (一)( 二)、高雄市政府警察局
    左營分局現場勘察報告、現場蒐證照片總計49張、高雄市政
    府交通局車輛行車事故鑑定委員會鑑定意見書、高雄榮民總
    醫院診斷證明書、靜和醫院燕巢分院診斷證明書各1紙，其
    性質雖屬傳聞證據，但經本院準備程序詢以對證據能力之意
    見，並於審理時予以提示，告以要旨，經檢察官及被告表示
    無意見，均同意作為證據，本院審酌該言詞陳述及書面陳述
    作成時之情況，均認為適當，依刑事訴訟法第159 條之5 第
    1 項規定，應均具有證據能力。
貳、實體有罪部分
一、訊據被告己○○固坦承有於上開時、地駕駛車牌號碼:WG-26
    1 號曳引車，聯結車牌號碼:VK-46 號 半拖車與被害人乙○○所騎乘之車牌號碼:RZT-796 號 輕型機車發生交通事故，
    惟矢口否認有何肇事逃逸犯行，辯稱: 伊所駕駛之曳引車因
    外型笨重，須有很大的撞擊力駕駛員才會有感覺，上開交通
    事故發生係因被害人擦撞伊所駕駛車輛之右後輪，力量有限
    ，伊並不知道所駕駛車輛業與他人發生擦撞，且當時因伊正
    在接聽行動電話，故未及注意是否有發生交通事故，故伊並
    不知有肇事情形等語。經查:
  1、被告己○○所駕駛之曳引車聯結半拖車外型雖巨大笨重，
     惟從現場狀況及照片可知，被害人所遺留之安全帽主體破
     裂、邊緣破損，且遭嚴重擠壓變形，扣環亦已遭扯斷，而
     乙○○所騎乘機車前方大燈、手把塑膠車体及前車輪蓋上
     部處皆因撞擊及倒地後，呈破裂並有刮痕之現象，經比對
     2 車擦撞點在機車後側座椅處下方車体與被告曳引車後方
     車輪處，有高雄市政府警察局左營分局現場勘察報告1 份
     及現場照片共計49張附偵卷內可稽，足顯本件2 車確有擦
     撞之情形，而機車受擦撞後倒地致多處外殼皆破損，乙○○之安全帽亦呈嚴重破裂狀，可見事故發生時撞擊力量甚
     鉅，再以本件肇事地點並非人車往來頻繁之交叉路口而是
     一處筆直之2 線道路，兩側路旁一面是舊城牆，一面是一
     般住宅區，以車禍發生之上午11 30 分許之時段，路上車
     輛往來情況甚少，綜上各種情境觀之，該處並非一處吵雜
     之地，再以被害人人車倒地之情況，撞擊力量及聲響皆應
     甚大，縱被告行車之際有持行動電話通話之情事，以上開
     路段並無干擾聲且嚴重碰撞之情形觀之，應無不能聽聞到
     巨大之撞擊聲響之可能，是被告以因車體龐大、撞擊力量
     輕微以致不知有肇事云云置辯，顯非實情，亦不可採。
  2、再查，據證人丁○○於本院95年5 月4 日審理中到庭證述
     : 伊當時適路經該處，未親眼目睹車禍發生經過，但見女
     子人車倒地，有一路人告知是被告駕駛之車子，伊便一路
     跟隨在被告車後，一路上被告並未停車，直到左營海軍大
     門中正門路旁時，伊機車停在被告座位左側門旁，伊有向
     被告揮手，但當時被告車窗是關著，且正在接聽行動電話
     ，被告有看伊一眼，但未予理會便又將車開走，一直到被
     告工地。在跟隨被告過程中，伊有向被告車輛按鳴喇叭，
     於過程中並未與被告交談等語，其於偵查中亦同結證：伊
     騎60至70公里才追趕上被告車子等語大致相符〔偵卷第31
     頁〕。又證人戊○○於上開審理期日詰問時證述: 伊路過
     車禍事故當地，看到有人躺在路上，經路人指示係被告駕
     駛車輛肇事但並未停車察看，伊便跟隨被告車輛，當時被
     告車窗係關上的。被告在左營海青高級中學與左營大路間
     有停等紅綠燈，並有接聽行動電話，後來號誌燈轉為綠燈
     後約30秒至1 分鐘期間，被告並沒有將車開走，而是手機
     未拿下愣在那邊，之後被告並沒有走左營大路方向，伊告
     知另一位證人丁○○跟隨被告車子後，伊便前去報警，後
     來便隨同員警至被告工地等語。其於偵查中亦同證稱：他
     停等紅燈時，我朝他揮手，他好像失神一樣沒有理我等語
     〔見偵卷第31頁〕；另被告亦於偵查及本院中皆自承：伊
     有看見丁○○向伊揮手示意，但伊看一看不認識，就沒有
     理她等語；足見證人丁○○一路跟隨被告自車禍現場到被
     告工地，路程中曾向被告揮手示意，被告係一領有聯結車
     職業駕駛執照之職業駕駛人，於行車過程中有人一路跟隨
     並鳴按喇叭，更應會有警覺情狀有異，理應查看問明，且
     被告於本院審理既已看到證人丁○○向其揮手，一般人在
     行車過程中發現有人追隨其後並揮手示意，通常情形均會
     搖下車窗詢問是否發生何事，然被告卻毅然不予理會，實
     顯違常情，顯見被告當時應已認知有事故發生，卻故作冷
     漠、鎮定貌以為迴避自明。再勾稽戊○○證述事故發生後
     ，其跟隨被告至左營海青高級中學與左營大路停等紅燈時
     ，看見被告於號誌燈轉換後並未將車開走，而是手持行動
     電話愣在那邊，從證人戊○○所述被告於案發後之神情觀
     之，被告當時應已察覺似有事故發生，但因內心猶豫不知
     如何處理，以致於燈號轉換時仍未回神將車開走，而係手
     持行動電話神情呆滯。顯見被告於肇事後，應有認知其已
     發生車禍事故，然一時緊張、無所措足，故採取消極逃避
     態度，繼續行駛至工地，對於其後發生的狀況亦不予理會
     甚明。綜上各節，顯見被告對業已肇事一事，應有認知。
     所辯不知已肇事一節，顯係卸圖之詞，洵不足採。
  3、此外，復有道路交通事故現場圖、道路交通事故調查報告
     表 (一)( 二)、高雄市政府警察局左營分局現場勘察報告
     、現場蒐證照片總計49張、高雄市政府交通局車輛行車事
     故鑑定委員會鑑定意見書、被害人乙○○高雄榮民總醫院
     診斷證明書、靜和醫院燕巢分院診斷證明書各1 紙附卷可
     證，足證被告於肇事後，明知被害人乙○○已受傷，仍駕
     車逃逸之事實，至為明確，被告駕駛動力交通工具肇事，
     致人傷而逃逸之犯行，洵堪認定。
二、核被告所為，係犯刑法第185 條之4 駕駛動力交通工具肇事
    ，致人傷而逃逸罪。爰審酌被告於肇事後枉顧傷者已受傷倒
    地，竟逕自離去，任由傷者留在事故現場，被害人乙○○經
    此車禍事故，於94年12月1 日在靜和醫院燕巢分院所做心理
    衡鑑報告，平均智商降至53，語言智商62，操作智商44，智
    力功能呈現輕度到中度障礙，此有該院診斷證明書1 份在卷
    可稽，被告不顧傷者之生命安全，且未配合警方處理交通事
    故，復於本院審理中否認犯行，惟念及其已與傷者以新臺幣
    380 萬元達成民事和解，有和解筆錄一份附卷可參等一切情
    況，認應判處如主文所示刑，以警懲儆。
參：公訴不理部分：
    公訴意旨另以: 被告己○○為全松交通事業股份有限公司職
    業聯結車司機，為從事業務之人，其於民國94年9月7日上午
    11 時30分許，駕駛車牌號碼:WG-261 號曳引車，聯結車牌
    號碼:VK-46 號半拖車，沿高雄市○○區○○路由北往南方
    向行駛，於行經城峰路52號前，本應注意汽車超前車時應於
    前車左側保持半公尺以上之間隔距離，且行駛道路時不應使
    用手持式行動電話進行通話，而依當時天色良好，視線正常
    ，並無不能注意之情事，竟疏未注意，致其駕駛之VK-46號
    半拖車右輪擦撞乙○○所駛乘之車牌號碼:RZT-796 號輕型
    機車之右前車身，致使乙○○倒地，受有左側硬腦膜上血腫
    、右側硬腦膜撕裂傷、右側顱骨骨折等傷害，因認被告涉有
    刑法第284條第2項業務過失傷害罪嫌。按告訴乃論之罪，告
    訴人於第一審辯論終結前，得撤回其告訴。告訴或請求乃論
    之罪，未經告訴、請求或其告訴、請求經撤回或已逾告訴期
    間者，應為不受理判決，刑事訴訟法第238 條第1 項、303
    條第3 款定有明文。經查被告己○○業務過失傷害部分，業
    與告訴人甲○○於95年1 月24日達成和解，且經告訴人於同
    年2 月17日具狀向本院撤回告訴，依前開規定，本院應為不
    受理判決。
據上論結，應依刑事訴訟法第299條第1項前段、第303條第3款、
刑法第185條之4，判決如主文。
本案經檢察官丙○○到庭執行職務。
中    華    民    國    95    年    5     月    18    日
                   交通法庭   審判長法  官  邱永貴
                                    法  官  何佩陵
                                    法  官  陳銘珠
以上正本證明與原本無異。
如不服本判決，應於判決送達之日起10日內，向本院提出上訴狀
。
中    華    民    國    95    年    5     月    18    日
                                    書記官  黃美玲
附錄法條: 刑法第185條之4
駕駛動力交通工具肇事，致人死傷而逃逸者，處 6 月以上 5 年
以下有期徒刑。


司法院資訊處製作；財團法人民間司法改革基金會備份。
